# 关于金融负债和权益工具

提问人：cheerfullife 时间：2015-05-13 11:37:45
1.金融工具是指形成一个企业的金融资产，并形成其他单位的金融负债或权益工具的合同。 请问：是否会形成一个企业权益工具，同时形成另外一方金融负债的情形？如有，是否有具体例题？
2. 【例 10—2】XYZ公司于20×7年 2 月 1 日与MNO公司签订一项期权合同。根据该合同，XYZ公司有权要求MNO公司于20 X 8年 1 月31 日购入XYZ公司普通股1 000股，对价为98 000元，即每股 98 元。因此，XYZ公司实际购入了以股份为标的的看跌期权。如XYZ公司到时不行权，不需要作出任何支付。 其他有关资料如下： (1)合同签订日 20×7年 2 月 1 日 (2)行权日(欧式期权，仅能在到期时行权) 20 X 8年 1 月 311 日 (3)20×7年 2 月 1 日每股市价 100 元 (4)20 X 7年 12 月 31 日每股市价 95 元 (5)20 X 8 年 1 月 31 日每股市价 95 元 (6)20 X 8年 1 月 31 日应支付的固定行权价格 98 元 (7)期权合同中的普通股数量 1 000股(8)20×7年 2 月 1 日期权的公允价值 5 000元 (9)20×7年 12 月 31 日期权的公允价值 4 000元 (10)20 X 8年 1 月 31 日期权的公允价值 3 000元 假定不考虑其他因素，XYZ公司的账务处理如下： 情形 1 ：期权将以现金净额结算 (1)20×7年 2 月 1 日，确认购入看跌期权： 期权合同签订日，普通股的市场价格为 100 元；期权合同的初始公允价值为5 000元，此为XYZ公司于合同签订日支付给MNO公司的金额。合同签订日，期权的内在价值为零，仅有时间价值，因为其行权价格 98 元低于股票当时的市场价格 100 元。也就是说，对XYZ公司而言，行权是“不经济”的，该期权属于价外期权。 借：衍生工具——看跌期权 5 000 贷：银行存款5 000 (2)20×7年 12 月 31 日，确认期权的公允价值下降： 股票的公允价值下降为 95 元，看跌期权的公允价值下降为 4 000 元，其中3 000[(98—95)x1 000]元属于内在价值，1 000元属于剩余的时间价值。 借：公允价值变动损益 1 000贷：衍生工具——看跌期权 1 000 (3)20 X 8年 1 月 31 日，确认期权公允价值下降： 股票的公允价值仍然为 95 元，期权合同的公允价值下降为3 000[(98—95)x l 000]元，均属于内在价值，因为不再剩下时间价值。 借：公允价值变动损益 1 000 贷：衍生工具——看跌期权 1 000 在同一天，MNO公司行使了该看跌期权，合同以现金净额方式进行结算。MNO公司有义务向XYZ公司交付98 000(98×1 000)元，XYZ公司有义务向MNO公司支付95 000(95×1 000)元，XYZ公司实际收到净额为 3 000 元。确认期权合同的结算： 借：银行存款 3 000 贷：衍生工具——看跌期权 3 000 情形 2 ：以普通股净额结算 除要求以普通股净额结算而不是以现金净额结算外，其他资料如情形l。因此，与情形l相比，只有20~8年 1 月 31 日的账务处理不同。 20 x 8年 1 月 31 日，XYZ公司行权且以普通股净额结算。MNO公司有义务XYZ公司交付与98 000(98 x 1 000)元等值的XYZ公司普通股，XYZ公司有义务向MNO公司交付与95 000(95×1 000)元等值的XYZ公司普通股。两者相抵，MNO公司有义务向XYZ公司交付与3 000元等值的XYZ公司普通股3l.6(3 000／95)股： 借：股本 31.6 资本公积——股本溢价 2 968.4 贷：衍生工具——看跌期权 3 000 情形 3 ：以现金换普通股方式结算 采用以现金换普通股方式结算，是指XYZ公司如行权，MNO公司将收到固定数量XYZ公司普通股，同时向XYZ公司支付固定金额的现金。除此结算方式外，其他资料与情形l和情形 2 相同。因此，XYZ公司的固定行权价为 98 元。如果XYZ公司行权，将以每股 98 元的价格向MNO公司出售本公司普通股1 000股。 (1)20 x 7年 2 月 1 日，确认支付期权费，获得期权： 借：资本公积——股本溢价 5 000 贷：银行存款5 000 (2)20 x 7年 12 月 31 日，不需进行账务处理。因为没有现金收付，且期权合同符合XYZ公司权益工具的定义。
(3)20 x 8年 1 月 31 日，反映XYZ公司行权。该合同以总额进行结算，MNO公司有义务从XYZ公司购入1 000股XYZ公司普通股，同时支付98 000元现金： 借：银行存款 98 000 贷：股本 1 000 资本公积——股本溢价
97 000
这个经典题目情形 3 中XYZ公司作为权益工具核算，则对方是作为什么处理呢？

回答人：chenyiwei
1 、基本不会出现“形成一个企业权益工具，同时形成另外一方金融负债的情形”。 2 、这种情况下对对方（MNO）而言可能是金融负债，因为存在在相对不利条件下交换金融资产的义务，当然也可以理解为负的金融资产。